【裁判字號】    95,簡上,399
【裁判日期】    970313
【裁判案由】    過失傷害
【裁判全文】
臺灣臺南地方法院刑事判決             95年度簡上字第399號
上  訴  人  丙○○
即  被  告
選任辯護人  楊慧娟律師
上列上訴人即被告因業務過失傷害案件，不服本院95年度簡字第
2065 號，中華民國95年8月31日第一審簡易判決（聲請簡易判決
處刑
案號：95年度偵續字第61號），提起上訴，本院管轄之第二審合
議庭認本件有刑事訴訟法第452條之情形，應撤銷原判決，逕依
通常程序為第一審判決如下：
    主  文
原判決撤銷。
丙○○無罪。
    理  由
一、檢察官聲請簡易判決處刑意旨略以：上訴人即被告丙○○為
    設於臺南市○○區○○路4段537巷73弄23號「龍生實業社」
    之員工，負責操作天車卸下鋼捲等貨物，為從事業務之人。
    嗣於民國94年8月12日下午5時許，告訴人乙○○駕駛聯結車
    搭載鋼捲至「龍生實業社」準備卸貨時，丙○○應注意須待
    固定鋼捲之鐵鍊解開，無他人在鋼捲附近時，始得剪斷綁縛
    鋼捲之束帶，而依當時情形，非有不能注意之情形，竟疏未
    注意及此，貿然剪斷綁縛鋼捲之束帶，適告訴人在鋼捲旁解
    開鐵鍊，見狀閃避不及，左腳為倒下之小鋼捲壓砸後，跌落
    車下，而受有左足第一蹠骨骨折合併指甲血腫、腰椎間板突
    出致右五腰神經及第二薦神經病變等傷害。因認被告涉犯刑
    法第284條第2項之業務過失傷害罪嫌。
二、按犯罪事實應依證據認定之，無證據不得認定犯罪事實；又
    不能證明被告犯罪者，應諭知無罪之判決，刑事訴訟法第15
    4條第2項、第301條第1項分別定有明文。又所謂認定犯罪事
    實之證據，係指足以認定被告確有犯罪行為之積極證據而言
    ，如未發現相當證據，或證據不足以證明，自不能以推測或
    擬制之方法，以為裁判基礎。且刑事訴訟上證明之資料，無
    論其為直接證據或間接證據，均須達於通常一般人均不致於
    有所懷疑，而得確信其為真實之程度，始得據為有罪之認定
    ，若其關於被告是否犯罪之證明未能達此程度，而有合理性
    懷疑之存在，致使法院無從形成有罪之確信，根據「罪證有
    疑，利於被告」之證據法則，即不得遽為不利被告之認定，
    其以情況證據（即間接證據）斷罪時，尤須基於該證據在直
    接關係上所可證明之他項情況事實，本乎推理作用足以確證
    被告有罪，方為合法，不得徒憑主觀上之推想，將一般經驗
    上有利被告之其他合理情況逕予排除，最高法院76年台上字
    第4986號、32年度上字67號判例意旨可資參照。
三、本件檢察官聲請簡易判決處刑意旨認被告丙○○涉犯前揭罪
    嫌，無非係以：(一)告訴人乙○○之指訴；(二)財團法人奇美醫
    院及長庚紀念醫院出具之診斷證明書；(三)告訴人與被告並無
    仇隙，應不會誣指被告，且被告自承案發當時，綁縛鋼捲之
    束帶已剪斷，若該束帶係告訴人自己剪斷，則告訴人剪斷當
    時，應會注意自身安全，不可能遭鋼捲壓砸，因此，告訴人
    之指訴應堪採信等事證為其主要論據。
四、訊據被告固不否認：被告為址設臺南市○○區○○路4段
    537巷73弄23號「龍生實業社」之員工，負責操作天車，卸
    下鋼捲等工作；94年8月12日下午5時許，告訴人駕駛上載
    鋼捲之聯結車至「龍生實業社」準備卸下鋼捲時因故受有左
    足第一蹠骨骨折合併指甲血腫之傷害；告訴人載送鋼捲抵
    達「龍生實業社」準備卸貨至其受傷時止，被告均在場等事
    實，惟堅詞否認有何業務過失傷害犯行，辯稱：伊沒有剪斷
    鋼捲束帶，案發當時，伊沒有在車上，告訴人在車上發生的
    事情，伊沒有看見，並不清楚等語；辯護人則以：告訴人
    有腰椎病變之舊疾，其於事發當日從貨車上跳下，因此，告
    訴人所受的傷，亦可能係其從高處跳下時，因受力不均而造
    成的，並非鋼捲造成的；本次告訴人載送至「龍生實業社
    」的鋼捲，至少有209公斤，若告訴人是遭該鋼捲壓傷，應
    該會有外傷，非僅只是左足第一蹠骨骨折合併指甲血腫之傷
    害而已；剪束帶是載貨司機，也就是告訴人的工作，故即
    便法院認定被告有未依作業程序剪斷鋼捲束帶之行為，被告
    也非屬從事業務之人等語，資為抗辯。
五、經查，上開被告丙○○供認之事實，核與告訴人乙○○於本
    院審理時證述之情節相符（見本院二審卷第303至322頁），
    並有財團法人奇美醫院【以下簡稱奇美醫院】94年8月12日
    出具之診斷證明書1份；95年7月10日（95）奇醫字第2981號
    函附病歷資料、救護紀錄表；96年2月12日（96）奇醫字第
    0655號函附病情摘要、病歷資料影本等文件（見偵Ａ卷第3
    頁、本院95年度簡字第2065號卷【以下簡稱本院簡易案卷】
    第27至第33頁、本院二審卷第88頁至98頁）；財團法人長庚
    紀念醫院【以下簡稱長庚醫院】94年11月11日及95年5月17
    日出具之診斷證明書各1紙；95年7月28日（95）長庚院高字
    第570543號函附病歷資料；96年3月1日（96）長庚院高字第
    613292號函暨所附病歷資料（見偵Ｂ卷第12頁、偵Ｃ卷第23
    頁、本院簡易案卷第43至69頁、本院二審卷第106至109頁）
    在卷可稽，是告訴人於94年8月12日下午5時許，駕駛上載鋼
    捲之聯結車至「龍生實業社」，於準備卸下該聯結車上鋼捲
    之過程中，受有左足第一蹠骨骨折合併指甲血腫之傷害之事
    實，堪以認定。
六、至檢察官起訴雖認告訴人乙○○另受有腰椎間板突出致右五
    腰神經及第二薦神經病變之傷害，且卷附上揭長庚紀念醫院
    95年5月17日出具之診斷證明書上亦記載，受有「腰椎間板
    突出致右五腰神經第二薦神經病變」之傷害（見偵Ｃ卷第23
    頁），然此部分業經公訴檢察官於本院審理時更正刪除（見
    本院97年2月21日審理筆錄，本院二審卷第300頁），且被告
    於本次事發之前，即曾有「腰椎病變併右側神經根病變，呈
    慢性病變」之傷害，此有卷附高雄市楠梓區公所95年8月11
    日高市楠區社字第0950008705號函附被告高雄市楠梓區身心
    障礙者鑑定表在卷可考（見本院簡字卷第21至96頁），又依
    上開奇美醫院函附之救護紀錄表【過去病史欄】所載，告訴
    人前即曾因車禍而有脊椎開刀之病史（見本院簡易案卷第31
    頁），再參以長庚醫院上開第570543號函文亦載明，告訴人
    所受之「椎間盤突出之傷害」可能係舊疾（見本院簡易案卷
    第43頁），因此被告於本次卸貨過程中所受之傷害，應不包
    含「腰椎間板突出致右五腰神經第二薦神經病變」，併予敘
    明。
七、被告既以前詞置辯，則本院首應審究者厥為：(一)綑綁鋼捲之
    束帶（以下簡稱束帶）究係被告剪斷或係告訴人自行剪斷；
    (二)告訴人所受之「左足第一蹠骨骨折合併指甲血腫」傷害，
    是否如其所稱，係遭倒下之鋼捲壓傷。
八、次查：
  （一）按告訴人之告訴，係以使被告受刑事訴追為目的，是其
        陳述是否與事實相符，仍應調查其他證據以資審認，最
        高法院52年台上字第1300號著有判例可稽。
  （二）告訴人乙○○確實受有左足第一蹠骨骨折合併指甲血腫
        之傷害，已如前述，然其受傷之原因或係被告不當剪斷
        束帶時，鋼捲倒下所致；或係因其自己剪斷束帶時不慎
        ，致鋼捲倒下所造成，都有可能。檢察官起訴意旨認：
        「告訴人與被告並無仇隙；且被告自承案發當時，
        綁縛鋼捲之束帶已剪斷，若該束帶係告訴人自己剪斷，
        則告訴人剪斷當時，應會注意自身安全」等節，雖係屬
        合理之推論，然此並非必然之法則。本件被告始終否認
        曾登上聯結車協助卸貨、剪斷束帶之舉，觀之前後辯詞
        ，並無何矛盾或不合理之處，而其辯稱其未曾剪開鋼捲
        之束帶之情，並非無存在之可能，故本件公訴意旨認被
        告涉犯本件業務過失傷害罪名，僅有告訴人乙○○之單
        一指述為憑。
  （三）然證人即告訴人乙○○於本院審理時具結後所為之證詞
        ，有下列矛盾及不合理之處：
      1.證人就其解開鐵鍊及被告剪斷鋼捲上4條束帶之相關時
        間，陳述不一：
        證人原證稱：當天伊將枕木固定在鋼捲前後以防止滾動
        ，並將鐵鍊穿過鋼捲中間空洞後，將之固定在拖板車兩
        側，鋼捲出廠時已經以十字交叉之方式綁4條束帶在鋼
        捲上面。伊解鐵鍊時有看到被告在剪鋼捲上的束帶，已
        經剪了2、3條，伊以為被告會等伊解開鐵鍊後，才會剪
        斷第4條束帶，可是被告沒有等待，在伊尚未完全解開
        鐵鍊時，就剪斷第4條束帶（見本院二審卷第306、309
        頁）。嗣經辯護人詰問：「被告剪斷最靠近你的束帶時
        你是否需要離開你解鐵鍊的位置」時，其則改稱：被告
        在剪最靠近伊位置的束帶時，伊還在收帆布，『還沒有
        開始解開鐵鍊』。『伊要去解鐵鍊之前』，被告早已剪
        開3條束帶，伊正在解鐵鍊當時，被告才要剪斷第4條束
        帶（見本院二審卷第310、311頁）。
      2.據證人所證述情節，被告係於其拆卸鐵鍊時，剪斷束帶
        ，導致鋼捲傾斜倒下，致其腳遭壓砸而受傷。然以證人
        陳述其事發當時之姿勢及相對位置，參以鋼捲可能傾斜
        之角度、或掉落之方式，甚難想像被告所受之前開傷害
        係遭倒下之鋼捲壓砸所致：
        證人卸貨時之位置：依據證人於本院審理時所證稱，
          當時其係『蹲』在板台的右側，其左側為鋼捲，右側
          有1個「手搖車」（即台語所稱「鏈仔猴」）【參見
          本院二審卷第318頁審理筆錄，又「鏈仔猴」如本院
          二審卷第171頁照片編號13之物，乙○○之位置如法
          院履勘現場時所拍攝之編號7、8、9、10照片中男子
          所示，惟該相片中，鏈仔猴已先取出，而係擺放木條
          1個代替（編號9相片中編號Ｅ）】。
        據乙○○所述，其與鋼捲、鏈仔猴之相對位置以觀，
          當日鋼捲傾斜倒下時，應會碰到其右側之鏈仔猴，而
          本院履勘當日測得現場之鏈仔猴最高點之高度約15公
          分（見本院二審卷第165頁現場圖5所示），況乙○○
          亦證稱當日聯結車上之鏈仔猴，比本院現場履勘時該
          聯結車上之鏈仔猴大（見本院二審卷第319頁）。再
          者，鋼捲倒下時，該鋼捲與板台間將會被鏈仔猴阻隔
          ，此復據證人證述明確（見本院二審卷第321頁），
          並有卷附勘驗照片可證（見本院二審卷第171頁），
          是此，因倒下划鋼捲與鏈仔猴間會留存有一定之角度
          及空間，鋼捲將不致於完全平倒在板台上（如本院二
          審卷第42頁相片所示）。況依證人所述，其蹲下來時
          ，左腳板距離鋼捲底部仍有一段距離，並非緊貼著鋼
          捲底部等語（見本院卷二第322頁），而本院於履勘
          現場時，請在場人吳漢重先生依證人所述，模擬事發
          當時證人之蹲姿後，經測量吳漢重先生左腳側邊緣距
          離鋼捲底部約28公分（見現場圖3，本院二審卷第165
          頁），則鋼捲倒下時，乙○○之腳板應係在上述鋼捲
          與板台間之空隙中，應無遭倒下之鋼捲壓砸之可能。
        況縱使倒下之鋼板可能壓到證人之左腳，然其受傷之
          部位應係距離鋼捲較近之左腳小指部位，惟證人竟係
          左足第一蹠骨骨折合併指甲血腫（即左腳大姆指部位
          ），亦屬難以想像。
      3.綜上，本件證人即告訴人於本院審理時之證述既有前開
        不一致之處，且依證人所述其與鋼捲之相對位置及鋼捲
        掉下之情形，亦難認會造成證人前開傷勢，依「罪證有
        疑、有利於被告」之原則，即應為有利於被告之認定。
  （四）綜上所述，被告是否確有剪斷束帶之行為，及證人所受
        之傷究竟是否為鋼捲倒下壓砸所致，仍具有合理之懷疑
        ，尚未達有罪之確信。此外，復查無其他積極確切之證
        據，足以證明被告確有如公訴意旨所指之業務過失傷害
        犯行，自不得遽為對被告不利之認定。是公訴人所指被
        告之犯行自屬不能證明，原審未察，遽以論罪科刑，尚
        有未洽，被告上訴指摘原審判決不當，核有理由，應由
        本院將原判決撤銷並自為判決，諭知被告無罪。
八、按對於簡易判決之上訴，準用刑事訴訟法第3編第1章及第2
    章之規定，管轄第二審之地方法院合議庭受理簡易判決上訴
    案件，應依通常程序審理，其認案件有刑事訴訟法第452條
    之情形者，應撤銷原判決，逕依通常程序為第一審判決，此
    為法院辦理刑事訴訟簡易程序案件應行注意事項第14項所明
    定。本件被告既經判處無罪之判決，則本件顯不合刑事訴訟
    法第449條所定得以簡易判決處刑之案件，爰依同法第452條
    之規定，逕依通常程序為第一審判決。
據上論斷，應依刑事訴訟法第455條之1第1項、第3項、第452 條
、第369條第1項前段、第364條、第301條第1項，判決如主文。
本案經檢察官甲○○到庭執行職務。
中    華    民    國    97    年    3     月    13    日
                  刑事第十三庭   審判長法  官  張維君
                                       法  官  蔡直青
                                       法  官  莊玉熙
以上正本證明與原本無異。
如不服本判決應於收受本判決後10日內向本院提出上訴書狀，並
應敘述具體理由。如未敘述上訴理由者，應於上訴期間屆滿後20
日內向本院補提理由書狀（均須按他造當事人之人數附繕本）「
切勿逕送上級法院」。
                                       書記官  余富誠
中    華    民    國    97    年    3     月    14    日


司法院資訊處製作；財團法人民間司法改革基金會備份。
